【裁判字號】    98,交抗,1791
【裁判日期】    980730
【裁判案由】    違反道路交通管理處罰條例
【裁判全文】
臺灣高等法院交通事件裁定            98年度交抗字第1791號
抗  告  人
即受處分人  甲○○
                    民國
上列抗告人即受處分人因違反道路交通管理處罰條例案件，不服
臺灣臺北地方法院，中華民國98年6月19日所為裁定（98年度交
聲字第1743號），提起抗告，本院裁定如下：
    主  文
抗告駁回。
    理  由
一、原裁定意旨略以：本件抗告人即受處分人甲○○於民國（下
    同）97年（原裁定誤載為94年）12月20日15時29分許，騎乘
    車牌號碼9HA-203號重型機車，行經臺北縣中和市○○路與
    南華路口，因違規紅燈左轉為警攔停舉發，然抗告人拒絕簽
    章，員警遂在舉發違反道路交通管理事件通知單上載明「拒
    簽拒收」字樣。抗告人辯稱：伊經過臺北縣中和市○○路口
    與南華路口時，南華路為紅燈而景平路為綠燈，通過景平路
    、中興街街口至檳榔攤前停等南華路之紅燈，俟南華路之號
    誌轉為綠燈，伊即朝南華路前行，並無闖紅燈云云。惟據證
    人即本件舉發違規之警員乙○○結證稱：抗告人當時由中和
    市○○路往新店方向左轉往南華路方向，當時景平路上為紅
    燈，南華路與中興街是綠燈，南華路、中興街是綠燈，且車
    輛已經通過許久，抗告人見沒有車，便闖越景平、中興街口
    之紅燈，到達中興街口有一個檳榔攤，直走往南華路方向，
    伊就依規定攔停舉發違規紅燈左轉；抗告人有先在景平路上
    的7-11處停等紅燈，看中興街口沒有車子之後，就闖越到檳
    榔攤前；伊所看到的位置就是抗告人從7-11往前開到到檳榔
    攤的位子，再往南華路方向行駛；南華路上的直行綠燈大約
    已經過了幾秒伊不能確定，只能推斷抗告人過了中興街到南
    華路上的第一波的車流之後才過來的，且抗告人到了攔停位
    子時，伊還看了一下南華路上的號誌燈仍為綠燈，且警察攔
    查位置可以清楚看到南華路上是綠燈等語綦詳（見原審卷第
    21頁反面至第23頁反面）。參以證人乙○○當時所在位置光
    線良好、視線並無障礙，可清楚觀見正前方南華路上之燈號
    號誌變化及路口檳榔攤與7-11便利商店處之車流狀況，並有
    現場照片3張附卷可佐（見原審卷第13頁至第14頁），足認
    證人乙○○之視線並無障礙或有何影響其判斷之情形存在，
    應可排除誤判、誤認或其他爭議之可能。再考量證人乙○○
    與受處分人並無任何關係或有何嫌隙，其於負有具結義務並
    可能受刑法偽證罪處罰之情形下，其證言之憑信性應可獲得
    擔保，且其所述內容亦均合於常情而無前後矛盾齟齬之處，
    是證人乙○○於原審之證述自得援為不利於受處分人之認定
    。本件事證明確，抗告人違規行為堪以認定，應依法裁罰。
    原處分機關依道路交通管理處罰條例第53條第1項、第63條
    第1項第3款（裁決書漏引第1項第3款）之規定，裁處抗告人
    罰鍰新臺幣（下同）1,800元，並記違規點數3點，尚無違誤
    ，抗告人聲明異議，為無理由，應予駁回等語。
二、抗告意旨略以：抗告人並沒有闖紅燈，仍有等到綠燈再通行
    ，也有兩段式左轉云云。
三、經查：
（一）按車輛面對圓形紅燈之行車管制號誌，表示禁止通行，不
      得超越停止線或進入路口；汽車駕駛人，行經有燈光號誌
      管制之交岔路口闖紅燈者，處新臺幣1,800元以上5,400元
      以下罰鍰，並記違規點數3點；而道路交通管理處罰條例
      所稱之汽車，包括機器腳踏車，道路交通標誌、標線、號
      誌設置規則第206條第5款第1目、道路交通管理處罰條例
      第3條第8款、第53條第1項、第63條第1項第3款分別定有
      明文。
（二）查抗告人於97年12月20日15時29分許，騎乘車牌號碼9HA-
      203號重型機車，行經臺北縣中和市○○路與南華路口，
      因違規紅燈左轉為警攔停舉發，抗告人拒絕簽章，員警即
      在舉發違反道路交通管理事件通知單上載明斯旨，此分別
      有臺北市交通事件裁決所北市裁罰字裁22-C00000000號違
      反道路交通管理事件裁決書、臺北縣政府警察局北縣警交
      字第C00000000號舉發違反道路交通管理事件通知單影本
      、臺北市交通事件裁決所函、臺北縣政府警察局中和第一
      分局98年4月10日北縣警中一交字第0980016486號函影本
      、臺北縣政府警察局交通違規管理系統、現場示意圖照片
      3張、違規查詢報表、臺北市交通事件裁決所送達證書影
      本在卷可稽，是抗告人紅燈左轉之違規行為堪予認定。
（三）次按聲明異議案件之處理，除準用刑事訴訟法有關規定外
      ，依道路交通案件處理辦法之規定處理之；交通法庭就聲
      明異議之案件，必要時，得訊問受處分人及其他關係人，
      並得傳喚證人，命行鑑定，實施勘驗，亦為該辦法第4條
      第1項及第16條所明定。又員警舉發交通違規案件，並不
      以舉發照片為唯一證明方法（道路交通管理處罰條例第7
      條、第7條之1、第7條之2規定參照）。是依現行法律規定
      ，法院處理交通事件，固不限於科學儀器所採證據，惟仍
      須就事件所涉相關證據資料，包括供述及非供述證據，依
      據證據法則，憑以認定行為人交通違規行為之有無。此乃
      因交通違規事件之行為態樣甚夥，復多有瞬間即逝的特性
      ，客觀上實無法於交通違規之同時，得以全部即時利用科
      學儀器，取得違規之證據資料；縱使以科學儀器採證之
      非但所費不貲，亦有實際之困難。且警員舉發交通違規，
      係依道路交通管理處罰條例規定之職權行使，有立法機關
      之授權，依本條例之規定，關於立即性之舉發違規，多依
      警員之認知、判斷已足，並無必須另有其他積極佐證：如
      其他目擊證人或必須拍攝照片等，始構成處分要件之規定
      ，此係因執行職務之公務員，通常多具有一定之考選資格
      與專業訓練，且其執法之對象係不特定之大眾，故其立場
      經立法機關推定，應具有客觀、公正與公平之特質，而無
      故意偏頗之虞。惟若以親眼見聞當事人違規行為之舉發員
      警為主要之證據資料，法院仍宜令其以證人之身分具結後
      為證述以為證據方法，始為妥適。
（四）查本件原審已審酌個案之具體情狀，並依法定證據法則之
      方式進行必要之調查，傳訊證人即舉發本件違規之臺北縣
      政府警察局中和第一分局中和派出所警員乙○○於原審調
      查時，並具結後就當日其所見抗告人違規情形詳為證述，
      並提出當時其執行臨檢勤務所在地點之照片3張（見原審
      卷第13、14頁）佐證，且證人即警員乙○○係取締交通違
      規之公務員，其為達維護交通秩序、安全之行政目的而依
      法執行公權力，與抗告人素不相識，衡情當無甘冒須負擔
      刑事責任之風險，故意誣指抗告人違規之必要；又本件紅
      燈左轉之行為性質上具稍縱即逝且無可回復之特性，而道
      路交通管理處罰條例或相關法規並未規定要求執行交通勤
      務員警於舉發交通違規案件時，應以錄音、錄影或其他方
      式蒐證為之，則於舉發機關雖無法提供更多相關之書證、
      物證時，以舉發員警於司法審查之訴訟程序上立於證人之
      地位而證述其當時親身目擊及見聞之交通違規行為經過，
      亦屬於法定證據方法之一之人證證述，法院於衡量審酌其
      證詞之證明力高低後，採其證言作為認定判斷之基礎，自
      非法所不許。抗告人抗告意旨仍執陳詞否認其有違規行為
      ，並無可採。
四、綜上，抗告人交通違規行為明確，原審因以原處分機關依道
    路交通管理處罰條例第53條第1項、第63條第1項第3款（裁
    決書漏引第1項第3款）之規定，裁處抗告人罰鍰1,800元，
    並記違規點數3點，於法有據，而駁回抗告人於原審之異議
    。核其認事用法，均無違誤。抗告意旨猶執陳詞，否認違規
    ，任意指摘原裁定不當，求予撤銷改判，為無理由，其抗告
    應予駁回。
據上論結，應依道路交通案件處理辦法第26條，刑事訴訟法第
412條，裁定如主文。
中    華    民    國    98    年    7    月    30    日
                  交 通 法 庭 審判長法  官  楊貴雄
                                    法  官  高愈杰
                                    法  官  林銓正
以上正本證明與原本無異。
不得再抗告。
                                    書記官  張淨
中    華    民    國    98    年    8     月    4     日


司法院資訊處製作；財團法人民間司法改革基金會備份。
